【裁判字號】    97,訴,953
【裁判日期】    971226
【裁判案由】    清償借款
【裁判全文】
臺灣彰化地方法院民事判決  97年度訴字第953號
原      告  國泰人壽保險股份有限公司
法定代理人  丁○○
訴訟代理人  丙○○
被      告  乙○○
被      告  甲○○
上列當事人間請求清償借款事件，本院於民國97年12月15日言詞
辯論終結，茲判決如下：
    主  文
被告應連帶給付原告新台幣玖拾壹萬陸仟柒佰陸拾捌元，及自
民國八十五年九月十八日起至清償日止，按年息9點8%計算之利
息；暨自民國八十五年九月十八日起至清償日止，按上開利率百
分之二十計算之違約金。
訴訟費用新台幣壹萬零貳拾元由被告連帶負擔。
本判決於原告以新臺幣參拾萬肆仟元供擔保後得假執行。但被告
如以新臺幣玖拾壹萬陸仟柒佰陸拾捌元為原告預供擔保後，得免
為假執行。
    事實及理由
一、原告主張：被告乙○○於民國82年8月23日邀同被告甲○○
    為連帶保證人，向原告借款新臺幣（下同）2，310，000元
    ，約定借款期限自82年8月23日起至102年8月23日止，按月
    分240 期攤還本金與利息，利息按年息百分之10．375計算
    ，延遲履行時，除仍按上開利率計息外，其逾期在六個月以
    內者，按上開利率百分之十，逾期超過六個月以上部分，按
    上開利率百分之二十計付違約金。並約定借款存續期間，如
    未依約按期繳付或任何一宗債務不依約清償本金時，無須原
    告之通知，即喪失期限之利益，經立具借據及授信約定書交
    原告收執。詎被告自84年8月23日起即未依約償還本息，依
    約定被告任何一宗債務不依約清償本金或利息時，無須原告
    之通知，其對原告所負一切債務即視為全部到期。嗣經原告
    聲請拍賣抵押物而受分配0000000元（利息清償至85年9月17
    日）抵償，惟經拍定分配尚不足清償欠款，經扣除受分配款
    後，被告仍積欠原告916768元，及自民國八十五年九月十八
    日起至清償日止，按年息9點8%計算之利息與違約金，被告
    甲○○為被告乙○○之連帶保證人，被告二人依法應負連帶
    清償責任。爰訴請判決如主文第一項所示之金額及利息、違
    約金等語，併陳明願供擔保請求宣告假執行。
二、被告乙○○自認向原告借貸2，310，000元，目前仍積欠原
    告916768元及利息與違約金，被告甲○○亦自認擔任被告乙
    ○○之連帶保證人無誤，然被告二人辯稱拍賣程序有瑕疵，
    且原告未盡告知之義務，未通知被告繳納本金與利息云云，
    請求駁回原告之訴，併陳明願供擔保請求免為假執行。
三、原告主張之事實，業據提出相符之授信約定書、借據、臺灣
    南投地方法院85年度執字第700號強制執行金額計算分配表
    各一份附卷可稽，堪信為真。被告乙○○既自認向原告借
    貸2，310，000元，目前尚積欠原告916768元及利息與違約
    金，被告甲○○亦自認擔任上開借款之連帶保證人無誤，則
    依法被告二人就上開積欠之款項應負連帶清償責任。
四、被告二人雖辯稱拍賣程序有瑕疵云云，然並未具體指出台灣
    南投地方法院85年度執字第700號強制執行拍賣程序有何瑕
    疵，被告所辯顯難置信。按不動產所有人設定抵押權後，得
    將不動產讓與他人。但其抵押權不因此而受影響。民法第86
    7條定有明文，本件被告乙○○於上開借款時，曾提供其所
    有坐落南投縣草屯鎮655之48地號土地應有部分設定抵押予
    原告，其後將其應有部分土地移轉予訴外人林賢得，依據前
    揭規定原告之抵押權不因此而受影響，自得聲請拍賣抵押物
    ，被告二人之借款人、連帶保證人責任並不因此而受影響，
    原告之債權經依拍定分配尚不足清償欠款，扣除受分配款後
    ，被告仍積欠原告916768元，及自民國八十五年九月十八日
    起至清償日止，按年息9點8%計算之利息與違約金，被告二
    人就此依法仍負連帶清償責任。況縱使拍賣程序有瑕疵，被
    告亦應依強制執行法規定尋求救濟（例如在強制執行程序終
    結前依法聲明異議），不得在本件清償借款事件另再爭執拍
    賣程序有瑕疵。
五、末查，依據雙方所訂立之約定書第九條規定，被告如有一期
    未依約付息或償付本息者，無須經由原告之通知催告，即喪
    失期限之利益，視為全部到期，此有約定書在卷可稽，且為
    被告不爭之事實，是被告辯稱原告未盡告知之義務，未通知
    被告繳納本金與利息云云，顯不足採。況本件借款約定借款
    期限自82年8月23日起至102年8月23日止，按月分240期攤還
    本金與利息，利息按年息百分之10．375計算，既需按月清
    償本息，顯屬給付確定期限，更無待原告之通知甚明。
六、從而，原告依消費借貸及連帶保證契約請求被告連帶給付借
    款玖拾壹萬陸仟柒佰陸拾捌元，及自民國八十五年九月十八
    日起至清償日止，按年息9點8%計算之利息；暨自民國八十
    五年九月十八日起至清償日止，按上開利率百分之二十計算
    之違約金，為有理由，應予准許。
七、兩造分別陳明願供擔保請求宣告假執行或免為假執行，經核
    於法並無不合，爰分別酌定相當金額准許之。
八、訴訟費用負擔之依據：民事訴訟法八十五條第二項。
中    華    民    國    97    年    12    月    26    日
                        民事第一庭  法  官  施坤樹
以上正本係照原本作成。
如對判決上訴，應於判決送達後20日內向本院提出上訴狀（須附
繕本）。
中    華    民    國    97    年    12    月    29    日
                                    書記官  施嘉玫


司法院資訊處製作；財團法人民間司法改革基金會備份。
